【裁判字號】    95,訴,719
【裁判日期】    951031
【裁判案由】    違反毒品危害防制條例
【裁判全文】
臺灣屏東地方法院刑事判決               95年度訴字第719號
公  訴  人  臺灣屏東地方法院檢察署檢察官
被      告  甲○○
上列被告因違反毒品危害防制條例案件，經檢察官提起公訴（95
年度毒偵字第1227號），被告於準備程序中先就被訴事實為有罪
之陳述，本院合議庭裁定改依簡式審判程序審理，判決如下：
    主  文
甲○○施用第一級毒品，累犯，處有期徒刑拾月。扣案之第一級
毒品海洛因肆小包 (淨重零點陸壹公克，空包裝總重壹公克），
沒收銷燬。
    事  實
一、甲○○於民國88年間曾因施用毒品案件，經本院以88年度毒
    聲字第1633號裁定移送觀察、勒戒後，認無繼續施用毒品之
    傾向而釋放，並經臺灣屏東地方法院檢察署檢察官以89年度
    毒偵緝字第17號不起訴處分確定。復因施用毒品案件，再經
    本院以90年度毒聲字第379 號裁定移送觀察、勒戒，仍認無
    繼續施用傾向，而於90年6 月4 日執行完畢出所，並經臺灣
    屏東地方法院檢察署檢察官於90年6 月12日以90年度毒偵緝
    字第114 號不起訴處分確定。嗣又因施用毒品案件，由臺灣
    屏東地方法院檢察署檢察官以93年度毒偵字第第368 號提起
    公訴，經本院以93年度易字第281 號判處有期徒刑7 月確定
    ，再因施用毒品案件，另經本院以93年度簡字第1582號判處
    有期徒刑6 月確定，二案接續執行，於94年9 月23日假釋付
    保護管束，於94年10月27日保護管束期滿視為執行完畢。詎
    猶不知悔改，復基於施用第一級毒品海洛因之單一包括犯意
    ，於95年6 月18日起，至同年7 月18日上午8 時許，在其屏
    東縣麟洛鄉○○路24號房間內，以約3 天施用1 次之頻率，
    將第一級毒品海洛因放入香煙內吸食之方式，多次施用第一
    級毒品海洛因。嗣於95年7 月19日上午8 時45分許，在屏東
    縣麟洛鄉○○路156 之1 號前，為警見其行跡可疑，攔檢盤
    查，當場查獲第一級毒品海洛因4 小包（淨重0.61公克，空
    包裝總重1 公克）並經採集尿液送驗結果，呈嗎啡陽性反應
    ，而證實上情。
二、案經屏東縣警察局屏東分局報請臺灣屏東地方法院檢察署偵
    查起訴。
    理  由
一、按除被告所犯為死刑、無期徒刑、最輕本刑為3 年以上有期
    徒刑之罪或高等法院管轄第一審案件者外，於法院行準備程
    序進行中，被告先就被訴事實為有罪之陳述時，審判長得告
    知被告簡式審判程序之旨，並聽取當事人、代理人、辯護人
    及輔佐人之意見後，裁定進行簡式審判程序，刑事訴訟法第
    273 條之1 第1 項定有明文。本件被告所為係犯死刑、無期
    徒刑、最輕本刑為3 年以上有期徒刑以外之罪，其於本院審
    判程序中就被訴事實為有罪之陳述，經法官告知簡式審判程
    序之旨，並聽取公訴人、被告之意見後，依上開刑事訴訟法
    第273 條之1 第1 項規定，裁定由受命法官獨任進行審判程
    序，並依同法第273 條之2 、第159 條第2 項之規定，不適
    用傳聞法則有關限制證據能力之相關規定，合先敘明。
二、上揭犯罪事實，業據被告甲○○於本院審理時坦承不諱，且
    被告為警查獲後所排放尿液經採樣送請台灣檢驗科技股份有
    限公司以EIA 酵素免疫分析法及GC/MS 氣相層析質譜儀法確
    認檢驗，呈嗎啡陽性反應之情，有該公司95年8 月4 日KＺ00
    0000000000號濫用藥物尿液檢驗報告1 紙附卷可稽（見偵查
    卷第11頁），又95年7 月19日扣案之白粉4 小包（淨重0.61
    公克、空包裝總重1 公克）經送法務部調查局鑑驗結果含第
    一級毒品海洛因成分，亦有該局95年8 月15日調科壹字第24
    0004261 號鑑定通知書在卷可佐（見偵查卷第12頁），上開
    檢驗檢果，均係檢驗機關本於專業知識及精密儀器或科學檢
    驗方式所得結論，自可憑信，足認被告自白與事實相符，堪
    予採信。
三、按毒品危害防制條例於92年7 月9 日修正公布，其中第20條
    、第23條將施用毒品之刑事處遇程序，區分為「初犯」、「
    5 年內再犯」、「5 年後再犯」，而依立法理由觀之，僅限
    於「初犯」、「5 年後再犯」，始應先經觀察、勒戒或強制
    戒治程序，倘被告於5 年內已再犯，經依法追訴處罰，縱其
    第三次（或第三次以上）再度施用毒品之時間，在初犯經觀
    察、勒戒或強制戒治執行完畢釋放5 年以後，已不合於「5
    年後再犯」之規定，且因已於「5 年內再犯」，顯見其再犯
    率甚高，原實施觀察、勒戒或強制戒治，已無法收其實效，
    即應依該條例第10條處罰，最高法院95年5 月9 日95年度第
    7 次刑事庭會議決議可資參照。查被告前於88年間曾因施用
    毒品案件，經本院以88年度毒聲字第1633號裁定移送觀察、
    勒戒後，認無繼續施用毒品之傾向而釋放，並經臺灣屏東地
    方法院檢察署檢察官以89年度毒偵緝字第17號不起訴處分確
    定。復於90年間因施用毒品案件，再經本院以90年度毒聲字
    第379 號裁定移送觀察、勒戒，仍認無繼續施用傾向，而於
    90年6 月4 日執行完畢釋放，並經臺灣屏東地方法院檢察署
    檢察官於90年6 月12日以90年度毒偵緝字第114 號不起訴處
    分確定。嗣又因施用毒品案件，由臺灣屏東地方法院檢察署
    檢察官以93年度毒偵字第第368 號提起公訴，經本院以93年
    度易字第281 號判處有期徒刑7 月確定，再因施用毒品案件
    ，另經本院以93年度簡字第1582 號 判處有期徒刑6 月確定
    ，此有臺灣高等法院被告前案紀錄表1 份在卷可參。是被告
    於觀察、勒戒及強制戒治執行完畢釋放後，5 年內已再犯施
    用毒品案件，經本院判處罪刑確定，則其犯再本件施用毒品
    案件，即非屬該條例第20條第3 項所稱「5 年後再犯」之情
    形，檢察官自應依法追訴。從而，本件事證明確，被告犯行
    洵堪認定，應依法論科。
四、論罪科刑：
  (一)查海洛因係毒品危害防制條例第2 條第2 項第1 款所稱之第
    一級毒品。核被告施用第一級毒品海洛因之行為，係犯同條
    例第10條第1 項之施用第一級毒品罪。其施用第一級毒品前
    後，持有第一級毒品海洛因之低度行為，為施用之高度行為
    所吸收，不另論罪。
  (二)按刑事法若干犯罪行為態樣，本質上原具有反覆、延續實行
    之特徵，立法時予以特別歸類，定為犯罪構成要件之行為要
    素，則行為人基於概括之犯意，在密切接近之一定時、地持
    續實行之複次行為，倘依社會通念，客觀上認為符合一個反
    覆、延續性之行為觀念者，於刑法評價上，即應僅成立一罪
    ，學理上所稱「集合犯」之職業性、營業性或收集性等具有
    重複特質之犯罪均屬之（最高法院95年度台上字第1079號判
    決參考）。亦即立法者針對特定刑罰規範之構成要件，已預
    設其本身係持續實行之複次行為，具備反覆、延續之行為特
    徵，故將之總括或擬制成一個構成要件之「集合犯」行為，
    因刑法評價上為構成要件之行為單數，應僅成立一罪。而查
    毒品因具有成癮性、濫用性（此觀乎毒品危害防制條例第2
    條之規定自明），立法實務首重以刑事處遇方式戒斷行為人
    毒癮，若無法收其實效，始依法追訴處罰（此觀乎毒品危害
    防制條例第20、23條之規定即明），故施用毒品本身具備反
    覆、延續之行為特徵，持續多次施用毒品始為此類犯罪之典
    型或常態，於刑法評價上，施用毒品應僅成立集合犯一罪（
    學者林鈺雄著「跨連新舊法之施用毒品行為—兼論行為單數
    與集合犯、接續犯概念之比較」，刊於95年7 月本土法學雜
    誌第84期第141 頁以下，亦採相同之見解）。又本次刑法於
    95年7 月1 日修正公布施行刪除連續犯之規定之原因，固係
    源於實務上對於連續犯「同一罪名」之認定過寬，然施用毒
    品犯罪本質上具有成癮性、反覆性，所侵害者亦屬單一之社
    會公共法益，此與修法前針對多數侵害個人人身、財產法益
    之犯行而論以裁判上一罪相比，如將反覆施用毒品行為僅予
    以一次之刑法評價，較不致造成濫用連續犯規定之疑慮。況
    前揭修正理由更明示在廢除連續犯規定後，針對吸毒等犯罪
    類型，應發展「接續犯」及「包括一罪」之概念，以限縮數
    罪併罰之範圍，益見立法者亦深知施用毒品犯罪有其本質上
    之特殊性，倘行為人已因施用毒品成癮而反覆為同一之吸毒
    犯行，仍應視其具體情形論以「構成要件之行為單數」，而
    為「包括一罪」，僅受一次之刑法評價，自不能徒執廢除連
    續犯規定係採從嚴之刑事政策，而謂修法後反覆多次施用毒
    品行為均應予以數罪併罰。
  (三)本件被告業已供承係持續施用第一級毒品海洛因，施用頻率
    為約3 日1 次，佐以被告前有多次施用毒品前科，經觀察、
    勒戒及經判處有期徒刑執行後，卻仍無法克制自己，再度於
    密切接近之時間、地點，施用第一級毒品多次，顯見被告係
    出於反覆、延續施用毒品之單一行為決意至明，揆諸前揭說
    明，自應論以集合犯之包括1 罪。又被告所為數次施用毒品
    之數行為既跨越新舊法，其中部分行為在舊法時期，部分行
    為在新法施行以後，即應依最後行為時之法律處斷，自不發
    生行為後法律變更問題，應逕依新刑法相關規定論處。另被
    告於93年間曾因施用毒品案件，經本院以93年度易字第281
    號判處有期徒刑7 月確定，嗣又因施用毒品案件，經本院再
    以93年度簡字第1582號判處有期徒刑6 月確定，二案接續執
    行，於94年9 月23日假釋付保護管束，於94年10月27日保護
    管束期滿視為執行完畢，有臺灣高等法院被告前案紀錄表附
    卷可考，5 年內又故意犯本件有期徒刑以上之罪，應依刑法
    第47條第1 項累犯之規定加重其刑。
  (四)茲審酌被告前已多次因施用毒品案件，經觀察勒戒及判處罪
    刑，仍無法戒除毒癮，其犯罪之動機、目的、施用毒品時間
    、次數，及事後坦認犯行，態度尚稱良好等一切情狀，量處
    如主文所示之刑。扣案之第一級毒品海洛因4 小包 (淨重0.
    61公克，空包裝總重1 公克)， 因毒品與包裝袋已無法析離
    ，應整體視為毒品，依毒品危害防制例第18條第1 項前段規
    定沒收銷燬。
五、據上論斷，應依刑事訴訟法第273 條之1 第1 項、第299 條
    第1 項前段，毒品危害防制條例第10條第1 項、第18條第1
    項前段，刑法第11條、第47條第1 項，判決如主文。
本案經檢察官林吉泉到庭執行職務
中    華    民    國    95    年    10    月    31    日
                  刑事第三庭    法  官  林雅莉
以上正本證明與原本無異。
如不服本判決應於收受本判決送達後十日內向本院提出上訴書狀，
其未敘述上訴理由者，並得於提起上訴後十日內向本院補提理由
書狀（均須按他造當事人之人數附繕本）「切勿逕送上級法院」
                                書記官  黃佳惠
中    華    民    國    95    年    10    月    31    日
附錄本案論罪科刑法條全文
毒品危害防制條例第10條第1項：
施用第一級毒品者，處6月以上5年以下有期徒刑。


司法院資訊處製作；財團法人民間司法改革基金會備份。
